【裁判字號】    98,重抗,61
【裁判日期】    981125
【裁判案由】    拆屋還地等
【裁判全文】
臺灣高等法院臺南分院民事裁定    98年度重抗字第61號
抗  告  人  乙○○
上列抗告人與相對人甲○○、丙○○○間請求拆屋還地等事件，
抗告人對於中華民國98年10月9日臺灣臺南地方法院97年度訴字
第1640號裁定提起抗告，本院裁定如下：
    主  文
抗告駁回。
抗告訴訟費用新臺幣壹仟元由抗告人負擔。
    理  由
一、抗告意旨略以：抗告人本於民法第767條規定，訴請相對人
    等拆屋還地，原審依相對人占用土地之面積及各該土地之公
    告現值，核徵裁判費新台幣（下同）46,738元，後又命抗告
    人補繳8,415元，抗告人業已繳納訴訟費共計55,153元。原
    審為抗告人全部敗訴之判決，經抗告人提起上訴後，竟另核
    定本件訴訟標的價額為8,394,727元，並裁命抗告人限期補
    繳第一審裁判費29,007元及第二審裁判費126,240元，尚有
    違誤，爰提起抗告等語。
二、按訴訟標的之價額，由法院核定；核定訴訟標的之價額，以
    起訴時之交易價額為準；無交易價額者，以原告就訴訟標的
    所有之利益為準；法院因核定訴訟標的之價額，得依職權調
    查證據；民事訴訟法第77條之1第1、2、3項分別定有明文。
    再按以一訴附帶請求其孳息、損害賠償、違約金或費用者，
    不併算其價額，民事訴訟法第77條之2第2項定有明文，甲為
    Ａ地所有權人，依民法第767條所有物返還請求權請求乙拆
    除房屋返還土地，其訴訟標的之價額，應以Ａ地起訴時之交
    易價額為準，其並依同法第179條附帶請求給付相當於租金
    之不當得利部分，依上開法條規定，不併算其價額（最高法
    院96年7月17日96年度第4次民事庭會議決議參照）。
三、經查：
  （一）抗告人與相對人間請求拆屋還地事件，抗告人起訴時原
        係主張：台南縣善化鎮○○段1200號土地（公告現值為
        37,507元／㎡），遭相對人甲○○無權占用84.29㎡，
        同段1201號土地（公告現值為38,002元／㎡），遭相對
        人丙○○○無權占用21.75㎡、16.475㎡，爰訴請相對
        人拆屋還地並給付相當於租金額之不當得利等語（見原
        審補字卷4～5頁），依上說明，原審據以核定本件訴訟
        標的價額為4,614,091元【37,507×84.29＋38,002×(2
        1.75 +16.475)≒4,614,091】，應徵第一審裁判費46,7
        38元，於法並無不合。
  （二）抗告人嗣於98年4月22日民事準備書狀中（見原審卷43
        頁），將其聲明擴張更正為：相對人甲○○應將坐落台
        南縣善化鎮○○段第1200、1201號土地上，如附圖所示
        C、D部分，面積分別為16.42平方公尺、120.36平方公
        尺之地上建物拆除；相對人丙○○○應將坐落台南縣善
        化鎮○○段第1201號土地上，如附圖所示A、B部分，面
        積分別為23.11平方公尺、62.58平方公尺之地上建物拆
        除，將土地返還抗告人，並給付相當於租金額之不當得
        利等語，依上說明，本件訴訟標的價額，自應按抗告人
        擴張後之聲明據以核定，不得僅依抗告人最初主張之占
        用面積及主觀宣稱之申報地價據以核定。原審依據抗告
        人更正後之聲明及系爭土地之公告現值，據以核定本件
        訴訟標的價額為8,394,727元【38,002×16.42＋37,507
        ×120.36＋38,002×23.11＋38,002×62.58≒8,394,72
        7】，應徵第一審裁判費84,160元，即無不合。
  （三）再上訴人提起本件上訴係聲明求為判決：(1)原判決廢棄
        。(2)被上訴人甲○○應將坐落台南縣善化鎮○○段第12
        00、1201號土地上，如附圖所示C、D部分，面積分別為
        16.42平方公尺、120.36平方公尺之地上建物拆除；被
        上訴人丙○○○應將坐落台南縣善化鎮○○段第1201號
        土地上，如附圖所示A、B部分，面積分別為23.11平方
        公尺、62.58平方公尺之地上建物拆除，將土地返還上
        訴人等語，故其上訴利益亦應為8,394,727元【38,002
        ×16.42＋37,507×120.36＋38,002×23.11＋38,002×
        62.58≒8,394,727】，原審因認本件應徵第二審裁判費
        126,240元，亦無違誤。
  （四）本件既應徵第一審裁判費84,160元及第二審裁判費126,
        240元，則扣除上訴人業已繳納之第一審裁判費55,153
        後，上訴人自應補繳第一審裁判費29,007元及第二審裁
        判費126,240元，共計155,247元。原審裁定命上訴人如
        數補繳上開裁判費，自無不合，抗告意旨指摘原裁定不
        當，求予廢棄改判，為無理由，應予駁回。
四、據上論結，本件抗告為無理由，依民事訴訟法第495條之1第
    1項、第449條第1項、第95條、第78條，裁定如主文。
中    華    民    國    98    年    11    月    25    日
                  民事第四庭    審判長法  官    吳上康
                                      法  官    陳珍如
                                      法  官    王金龍
上為正本係照原本作成。
本裁定除以適用法規顯有錯誤為理由外，不得再抗告。如提再抗
告，應於收受送達後10日內委任律師為代理人向本院提出再抗告
狀（須附繕本），並繳納再抗告費新台幣1千元。
中    華    民    國    98    年    11    月    25    日
                                      書記官    李梅菊
【附記】
民事訴訟法第495條之1第2項準用同法第466條之1第1、2項規定
：
(1)對於第二審判決上訴，上訴人應委任律師為訴訟代理人。但上
  訴人或其法定代理人具有律師資格者，不在此限。
(2)上訴人之配偶、三親等內之血親、二親等內之姻親，或上訴人
  為法人、中央或地方機關時，其所屬專任人員具有律師資格並
  經法院認為適當者，亦得為第三審訴訟代理人。
民事訴訟法第466條之2第1項：
  上訴人無資力委任訴訟代理人者，得依訴訟救助之規定，聲請
  第三審法院為之選任律師為其訴訟代理人。

司法院資訊處製作；財團法人民間司法改革基金會備份。
